臺灣高雄地方法院民事裁定　　　　　 100年度消債抗字第19號
抗　告　人　吳王秀珍
相　對　人　遠東國際商業銀行股份有限公司
法定代理人　洪信德
相　對　人　萬泰商業銀行股份有限公司
法定代理人　盧正昕
相　對　人　台北富邦商業銀行股份有限公司
法定代理人　韓蔚廷
上列當事人間因消費者債務清理條例聲明異議事件，抗告人對於
中華民國99年12月29日本院99年度事聲字第405 號第一審裁定提
起抗告，本院管轄之第二審合議庭裁定如下：
    主  文
抗告駁回。
抗告程序費用新臺幣壹仟元由抗告人負擔。
    理  由
一、抗告意旨略以：原裁定一方面以抗告人之收入扣除每月必要
    支出後，難認能同時兼顧有擔保債務及每月清償新台幣（下
    同）10,000元之更生方案，故認更生方案無履行可能；惟另
    一方面又以抗告人領取之退休金582,935 元非不得作為更生
    方案還款來源，而使債權人於8 年之履行期間每月多受償6,
    072 元，或以退休金支應生活必要支出，將其餘收入全數用
    以清償債務，足見原裁定（書狀誤載為判決）理由已有矛盾
    ；又上開6,072 元即相當於抗告人需負擔之房貸利息、地價
    稅、房屋稅之金額，顯見該更生方案有履行之可能，為此爰
    依法提起本件抗告，並聲明原裁定廢棄。
二、按為使負債務之消費者得依本條例所定程序清理其債務，以
    調整其與債權人及其他利害關係人之權利義務關係，保障債
    權人之公平受償，謀求消費者經濟生活之更生，進而健全社
    會經濟之發展，特制定本條例；又債務人有薪資、執行業務
    所得或其他固定收入之情形下，法院認更生方案之條件公允
    者，得不經債權人會議可決，逕依債務人之聲請或依職權以
    裁定認可更生方案，消費者債務清理條例第1 條、第64條第
    1 項分別定有明文。故消費者債務清理條例之制定既係為使
    負債務之消費者得依本條例所定程序清理其債務，保障債權
    人之公平受償，以謀求消費者經濟生活之更生，則在債務人
    有薪資、執行業務所得或其他固定收入之情形下，依上開條
    例之規定，除有同條例第63條第1 項、第64條第2 項之情形
    外，法院自得斟酌債務人之資力狀況、債務人所提更生方案
    之還款成數及是否有浪費之情事、債務人實際生活上有無特
    殊困難等情狀而為更生方案之條件是否為公允之審認，法院
    如認更生方案之條件公允者，即得不經債權人會議可決，逕
    依債務人之聲請或依職權以裁定認可更生方案，惟若債務人
    所提更生方案之條件非屬公允者，法院自不得准許，合先敘
    明。
三、經查：
  (一)抗告人目前於中南海保全公司擔任短時清潔人員，每月薪資
    8,500 元，另其2 名子女每月願予其扶養費各5,000 元，是
    其每月收入計約18,500元，雖據其陳明在卷（見司執消債更
    卷第213 頁）；惟更生程序係以債務人將來有繼續性及反覆
    性收入之望為前提，而抗告人之長子擔任司機工作，每月收
    入約28,000元，尚需繳納協商還款金額10,700元；次子以作
    業員為業，每月收入約30,000元，目前因債務問題強制扣薪
    中等情，有抗告人之97年12月11日民事陳報狀為憑（見消債
    更卷第49至50頁），足見抗告人2 名子女收入非豐，本身亦
    有負債，且更生方案履行期間長達8 年，該扶養費用是否可
    穩定、持續提供而適度確保更生方案將來得以繼續履行，非
    無疑義，故抗告人將其計入更生方案還款基礎並以其每月收
    入18,500元，提出每月以10,000元，分8 年、96期之更生方
    案，其履行可能性已屬有議。又抗告人於更生程序中陳報其
    每月生活費支出為5,000 元、繳納房貸利息3,000 元至3,20
    0 元，有更生事件財產及收入狀況報告書附卷可參（見司執
    消債更卷第214 之1 頁），另抗告人尚須負擔房屋稅、地價
    稅等賦稅費用，則縱以抗告人陳報之上開收入18,500元計算
    ，在扣除上開必要費用支出後，其提出每月清償10,000元之
    更生方案仍有履行不能之危險，況其子女是否確能定期給付
    扶養費亦不無疑問，已如前述，益徵抗告人無可能履行其所
    提出之更生方案，是原審裁定認更生方案顯無履行可能，自
    難謂未合。
  (二)又縱使抗告人得以其上開收入為基礎，在扣除其生活必要費
    用、房貸利息、房屋稅、地價稅後，仍得履行其擬定之每月
    還款10,000元更生方案，惟另審諸抗告人於98年12月29日自
    原任職之愛光塑膠股份有限公司退休，其已領得退休金582,
    935 元，有其提出存摺轉帳明細附卷可參（見司執消債更卷
    第14 5至146 頁、156 頁），又其於99年9 月2 日陳報其已
    退休，目前生活費用由2 名子女分攤，願將所得退休金分期
    償還各債權銀行等語（見司執消債更卷第146 頁、第149 頁
    ），然其於同年10月間覓得上開短時清潔人員工作後，竟未
    將上開退休金加計為本件更生方案之償債基礎，而改稱上開
    退休金即相當於攤還其每月需負擔之房貸利息、地價稅、房
    屋稅之金額，所言已不符誠信亦非可採，故原審以原認可裁
    定就抗告人已領得之退休金是否得為更生方案還款來源或以
    退休金支應生活必要支出，而將其餘收入全數用以清償債務
    未予斟酌，遂認對債權人亦難謂公允等語，自無違誤。
四、綜上所述，原審裁定認抗告人提出之更生方案存有無履行之
    可能尚非無據；又縱使抗告人認更生方案仍有履行可能，惟
    本院司法事務官亦未斟酌抗告人前已領得之退休金，得否作
    為更生方案之還款來源以增加每月之還款金額，或將該退休
    金支應個人生活必要支出，而將其餘收入全數用以清償債務
    ，對債權人亦難認確屬公允，從而原審廢棄本院司法事務官
    依職權認可更生方案之處分，認應由其繼續依法審究處理，
    尚無不合，自應予維持。抗告意旨指摘原裁定不當，並主張
    原審裁定有前後理由矛盾而求予廢棄云云，顯屬斷章取義，
    為無理由，應予駁回。
五、據上論結，本件抗告為無理由，依消費者債務清理條例第11
    條第2項、第15條，民事訴訟法第495條之1第1項、第449條
    第1項、第95條、第78條，裁定如主文。
中    華    民    國   100    年    3     月    9     日
                  民事第四庭  審判長法  官  黃宏欽
                                    法  官  楊淑儀
                                    法  官  楊淑珍
正本係照原本作成。
本裁定不得再抗告。
中    華    民    國   100    年    3     月    9     日
                                    書記官  許琇淳